【裁判字號】    95,抗,64
【裁判日期】    950606
【裁判案由】    拍賣抵押物
【裁判全文】
臺灣士林地方法院民事裁定                95年度抗字第64號
抗  告  人  甲○○
抗告人因與相對人香港商香港上海豐銀行股份有限公司間拍賣
抵押物事件，對於中華民國95年4 月12日臺灣士林地方法院95年
度拍字第299 號裁定提起抗告，本院裁定如下：
    主  文
抗告駁回。
抗告程序費用新台幣壹仟元由抗告人負擔。
    理  由
一、按扺押權人於債權已屆清償期而未清償者，得聲請法院拍賣
    抵押物，就其賣得價金而受清償；又不動產所有人設定抵押
    權後，得將不動產讓與他人。但其抵押權不因此而受影響。
    民法第873 條第1 項、第867 條定有明文。是抵押權人依此
    項規定聲請拍賣抵押物，係屬非訟事件，法院所為准駁之裁
    定，無確定實體法上法律關係存否之性質，於債權及抵押權
    之存否無既判力，故袛須其抵押權已經依法登記，且債權已
    屆清償期而未受清償，縱原抵押物所有權人已將抵押物轉讓
    第三人，依前開規定，法院仍應為准許拍賣抵押物之裁定，
    至對於此項法律關係有爭執之人，自得提起訴訟以資救濟，
    不得僅以抗告程序聲明其爭執，並據為廢棄拍賣抵押物裁定
    之理由（最高法院51年10月8 日民刑庭總會決議(三)參照）。
二、本件相對人主張對於案外人陳林嵐有原裁定所載之債權，並
    以原裁定主文所示之不動產設定抵押權，且經依法登記，該
    債權又已屆清償期而未受清償，嗣案外人於94年12月15日將
    抵押物移轉登記予抗告人等情，已據提出他項權利證明書、
    土地登記簿謄本等為證，原法院據以准許相對人拍賣抵押物
    之聲請，即無不當，抗告意旨略以：相對人應向案外人追償
    ，伊與案外人所簽訂之買賣契約第4 條第2 項約定：「賣方
    因債務關係提供本買賣標的物設定之抵押權，賣方應於交付
    交屋款前清償，並塗銷抵押權。」，案外人有義務清償對相
    對人之債務，相對人不應聲請拍賣伊所購買之房屋等語，依
    首開說明，抵押權既有追及之效力，相對人自得就原裁定主
    文所示之不動產聲請拍賣，以資求償，至抗告人是否得依原
    買賣契約向案外人主張權利，非本件所得探就，茲抗告人乃
    提起抗告，請求廢棄原裁定，不能謂有理由。
三、據上論結，本件抗告為無理由，依非訟事件法第46條、第21
    條第2 項、第24條第1 項，民事訴訟法第495 條之1 第1 項
    、第449 條第1 項、第78條，裁定如主文。
中    華    民    國    95    年    6     月    6     日
                  民事第一庭  審判長法  官  黃小瑩
                                    法  官  洪舜帆
                                    法  官  陳麗芬
以上正本證明與原本無異。
如不服本裁定，僅得於收受本裁定正本送達後10日內，以適用法
規顯有錯誤為理由，向本院提出再抗告狀，（須附繕本1 份及繳
納再抗告裁判費新台幣1,000 元），經本院許可後始可再抗告。
中    華    民    國    95    年    6     月    8     日
                                    書記官  陳鳳嬌


司法院資訊處製作；財團法人民間司法改革基金會備份。
